臺灣桃園地方法院民事裁定　　　　　　　100年度監宣字第7號
聲　請　人　王瑱
相　對　人　李智傑
關　係　人　李煜祥
上列當事人間聲請監護宣告事件，本院裁定如下：
    主      文
宣告李智傑（男，民國○○年○○月○○日生，身分證統一編號：Ｚ000
000000號）為受監護宣告之人。
選定王瑱（女，民國○○年○ 月○ 日生，身分證統一編號：Ｚ000
000000號）為受監護宣告之人李智傑之監護人。
指定李煜祥（男，民國○○年○ 月○○日生，身分證統一編號：Ｚ000
000000號）為會同開具財產清冊之人。
聲請程序費用新臺幣壹仟元由受監護宣告之人負擔。
    理      由
一、本件聲請意旨略以：聲請人係相對人李智傑之配偶，相對人
    自民國98年9 月15日起因腦出血合併呼吸衰竭，雖送醫診治
    但不見起色，近日甚且已因精神障礙或其他心智缺陷，致不
    能為意思表示或受意思表示或不能辨識其意思表示之效果，
    為此依民法第14條第1 項、民事訴訟法第597條第1項規定，
    聲請鈞院准予對相對人為監護宣告，並依民法第1111條規定
    指定聲請人為相對人之監護人暨指定李煜祥為會同開具財產
    清冊之人等語，並提出親屬系統表、親屬名冊、監護宣告同
    意書、身心障礙手冊、蕭中正醫院診斷證明書、戶籍謄本等
    件為證。
二、按「對於因精神障礙或其他心智缺陷，致不能為意思表示或
    受意思表示，或不能辨識其意思表示之效果者，法院得因本
    人、配偶、四親等內之親屬、最近一年有同居事實之其他親
    屬、檢察官、主管機關或社會福利機構之聲請，為監護之宣
    告」，民法第14條第1 項定有明文。經本院依職權囑託臺灣
    板橋地方法院（下稱板橋地院）前往新北市板橋蕭中正醫院
    勘驗相對人之心神狀況，並於鑑定人馮德誠醫師前訊問相對
    人李智傑，相對人李智傑對於呼叫其姓名及問話均無反應，
    另據鑑定人馮德誠醫師稱以：相對人在前年腦出血中風，目
    前長期臥床，有鼻胃管、氣切、呼吸器、尿管，日常生活起
    居均需他人照顧，對外呼叫無適當反應，詳如鑑定報告等語
    ，有板橋地院100年3月14日之非訟事件筆錄及訊問鑑定人筆
    錄在卷可稽。參酌板橋中興醫院出具精神鑑定報告書略以：
    受鑑定人前年顱內出血術後，目前呼吸衰竭，居住蕭中正醫
    院呼吸病房，病患張眼臥床、無法言語、四肢癱瘓、有鼻胃
    管、氣切、呼吸器、尿管，日常生活起居均需他人照顧，無
    經濟活動能力，無法溝通，鑑定結果：受鑑定人有精神障礙
    或其他心智缺陷，精神障礙程度為完全不能為意思表示或辨
    識意思表示效果，無回復可能性，建議為監護宣告等語，有
    該院精神鑑定報告書在卷足按。本院審酌相對人因精神障礙
    已致不能為意思表示或受意思表示或不能識其意思表示之效
    果，聲請人聲請對於相對人為監護之宣告，核無不合，應予
    准許。
三、再按「法院為監護之宣告時，應依職權就配偶、四親等內之
    親屬、最近一年有同居事實之其他親屬、主管機關、社會福
    利機構或其他適當之人選定一人或數人為監護人，並同時指
    定會同開具財產清冊之人。」，「法院為前項選定及指定前
    ，得命主管機關或社會福利機構進行訪視，提出調查報告及
    建議。監護之聲請人或利害關係人亦得提出相關資料或證據
    ，供法院斟酌。」，「法院選定監護人時，應依受監護宣告
    之人之最佳利益，優先考量受監護宣告之人之意見，審酌一
    切情狀，並注意下列事項：一、受監護宣告之人之身心狀態
    與生活及財產狀況。二、受監護宣告之人與其配偶、子女或
    其他共同生活之人間之情感狀況。三、監護人之職業、經歷
    、意見及其與受監護宣告之人之利害關係。四、法人為監護
    人時，其事業之種類與內容，法人及其代表人與受監護宣告
    之人之利害關係。」，民法第1111條第1項、第2項、第1111
    條之1 分別定有明文。經本院囑請新北市政府社會局對相對
    人進行訪視，訪視報告略以：(1)案主身心狀況評估：案主（
    即相對人）無意識，僅靠呼吸器維生，無法自理生活及與他
    人互動，亦無法表達其對監護之想法；(2)案家屬經濟狀況評
    估：案家屬皆有穩定工作，經濟及生活狀況尚可，據案妻自
    述案家屬除房貸外無其他債務；(3)案家屬對案主照顧計畫：
    案主病況難以康復，未來有長期安置需求，案家屬擬以案主
    財產支付其後續安置相關費用等語，此有新北市政府社會局
    100年2月17日北社工字第1000147423號函暨新北市政府社會
    局板橋社會福利服務中心個案處理報告在卷可稽。又經本院
    依職權囑託桃園縣政府對聲請人進行調查結果略以：本件聲
    請人為相對人配偶，為協助相對人請領勞保退休金，以支付
    相對人新北市蕭中正醫院之醫療費用，維護相對人權利，因
    而聲請本件監護宣告；目前蕭中正醫院醫護人員為相對人主
    要照顧者，相對人之照顧費用每月新臺幣（下同）5 千元，
    醫院看護費用每月3 千元，日用品每月2 千元，由聲請人及
    二子共同分擔；聲請人及其長子表示相對人名下僅有板信商
    業銀行股票1 張、桃園市○○段之畸零地1 塊（但二人對相
    關細節均不清楚），相對人身分證、身障手冊等證件，均由
    相對人長子保管；聲請人為內衣公司工廠作業員，月收入2
    萬5 千元，工作及收入均穩定，每月支出生活開銷約2 萬，
    無負債；聲請人每週六日都會北上探視、關心相對人；聲請
    人表示因係相對人配偶，理當擔任其監護人，相對人長子李
    煜祥及次子李曜嘉均同意此事，又因本件為自家事務，與親
    戚間亦未常聯絡，故此事未特別告知相對人手足；會同開具
    財產清冊之人為相對人長子，與聲請人同住，經訪視確認聲
    請人與會同開具財產清冊之人擔任的意願；綜合評估相對人
    的受照顧狀況、聲請人、開具財產清冊之人與相對人之互動
    情形並無異狀，聲請人也有照顧相對人之實，惟仍請法官以
    相對人最佳利益為考量參酌相關事證後予以綜合裁量之等語
    ，有桃園縣社會工作師公會100 年2 月18日桃姚字第100061
    號函暨桃園縣政府社會處社會工作及救助科監護宣告訪視報
    告附卷可參。考量聲請人聲請監護宣告動機乃係為相對人請
    領勞保退休金以支付相對人長期醫療照護費用，核無不當之
    處，且聲請人為相對人配偶，定期探視及關心相對人，實際
    分擔相對人之照護費用，亦有意願擔任監護人，是認由聲請
    人擔任相對人之監護人，應屬符合受監護宣告之人之最佳利
    益，爰依前揭規定選定聲請人為相對人之監護人；另關係人
    李煜祥係相對人之長子，為相對人生活事務主要處理者，對
    相對人同樣關心，併依前揭規定指定關係人李煜祥為會同開
    具財產清冊之人。
四、依民事訴訟法第608條第1項，裁定如主文。
中    華    民    國   100    年    4     月    26    日
                      家事法庭法  官  許婉芳
以上正本係照原本作成。
如不服本裁定關於選定監護人及指定會同開具財產清冊之人部分
，應於裁定送達後10日內向本院提出抗告狀，並繳納抗告費新臺
幣1千元，其餘關於監護宣告部分，不得抗告。
中    華    民    國   100    年    4     月    26    日
                              書記官  劉文松